臺灣高等法院臺中分院刑事判決　　 94年度上更(二)字第288號
上　訴　人
即　被　告　甲○○
選任辯護人　高進棖律師
上列被告因違反槍砲彈藥刀械管制條例案件，不服臺灣台中地方
法院89年度訴字第1253號中華民國90年6月12日第一審判決（起
訴案號：臺灣台中地方法院檢察署89年度偵字第7327號），提起
上訴，經最高法院第2次發回更審，本院判決如下：
      主  文
原判決關於違反槍砲彈藥刀械管制條例及定執行刑部分撤銷。
甲○○未經許可，持有可發射子彈具有殺傷力之改造玩具手槍，
處有期徒刑壹年陸月，併科罰金新台幣拾萬元，罰金如易服役，
以新台幣玖佰元即銀元佰元折算壹日。扣案之改造玩具手槍壹
把（槍枝管制編號：0000000000）沒收。
      事  實
一、甲○○於不詳時間，在不詳地點，未經許可而持有之可發射
    子彈具有殺傷力之仿ＣＯＬＴ廠半自動四五手槍製造之玩具
    手槍1把（槍枝管制編號：0000000000）及子彈3顆，並置於
    其位於台中縣太平市○○路157巷39弄14號住處兼工廠內。
    嗣於民國89年1月27日上午7時許，甲○○因見乙○○駕駛吊
    車在其上開住處兼工廠附近裝貨時，所操作之吊車擦撞其駕
    駛之ＲＢ－0866號自用小客車保險桿，乃與乙○○發生爭吵
    。同日上午約8點多時（公訴人誤載為同日上午9時50分許）
    ，甲○○乃臨時起意以持有之槍彈恐嚇乙○○，而進入其前
    開住處內取出上開具有殺傷力之仿ＣＯＬＴ廠半自動四五手
    槍製造之改造玩具手槍1把（槍枝管制編號：0000000000，
    內裝有子彈4顆，其中3顆具有殺傷力，1顆不具有殺傷力）
    ，走到乙○○前面，持上開槍彈指著乙○○並恐嚇乙○○謂
    ：「你不要太囂張」，使乙○○心生畏懼，以此加害生命、
    身體之事，恐嚇乙○○致生危害於乙○○之安全（恐嚇部分
    業據判刑確定）。嗣因在前開地點附近工廠工作之金良杰、
    黃志豪2人目睹甲○○持有前開槍彈，乃逃往工廠後面躲避
    ，並在該工廠後面之路邊，由黃志豪以其手機報警稱該處有
    人滋事，員警乃據報前往查看，甲○○見狀即將前開槍彈丟
    往其所有之ＲＢ－0866號自用小客車底下藏置，嗣為警在前
    開自用小客車底下查獲，並扣得其所持有之前開改造玩具手
    槍1把及子彈4顆（其中3顆有殺傷力，業經試射滅失，另1顆
    未具有殺傷力）。
二、案經台中縣警察局霧峰分局報請台灣台中地方法院檢察署檢
    察官偵查起訴。
      理  由
一、訊據上訴人即被告甲○○（下稱被告）固對於其於上開時地
    因停車擦撞事故，與被害人乙○○發生口角，員警有派員到
    現場處理之情供認不諱，惟矢口否認有持有改造手槍及子彈
    之犯行，辯稱：仿ＣＯＬＴ廠半自動四五手槍製造之改造玩
    具手槍1把（槍枝管制編號：0000000000）及子彈3顆，並非
    伊所有，伊亦未持上開改造手槍及子彈指著被害人並恐嚇被
    害人，伊不知上開改造手槍及子彈為何會在伊車底下云云。
二、經查：(一)按告訴人、證人之陳述有部分前後不符，或相互
    間有所歧異時，究竟何者為可採，法院仍得本其自由心證予
    以斟酌，非謂一有不符或矛盾，即應認其全部均為不可採信
    ；尤其關於行為動機、手段及結果等之細節方面，告訴人之
    指陳，難免故予誇大，證人之證言，有時亦有予渲染之可能
    ；然其基本事實之陳述，若果與真實性無礙時，則仍非不得
    予以採信（最高法院74年度台上字第1599號判例要旨參照）
    。查被害人於前開時、地，因將吊車停放在巷內吊載貨品，
    引起被告不滿，發生口角，被告憤而進入其工廠內，拿出一
    把黑色手槍指著被害人，嗣因見巷口有警車，迅速將手槍丟
    入ＲＢ－0866號車下為警查獲一情，業據被害人於警詢時指
    述甚明（見偵字卷第16頁、17頁），嗣於原審89年9月28日
    以證人身分證稱：開始時，被告與伊分坐在車輛內，伊聽不
    清楚被告說什麼，後來被告走到伊車旁講話後，離開十餘分
    鐘，又過來爭執，伊當時在綁貨，被告即打開外衣，亮槍給
    伊看，伊即下車表示對不起，半小時後警車到達，被告看到
    警車距離十公尺左右時，就把槍丟到車底下，伊向到達之陳
    順良巡佐表示，車底下有槍等語（見原審卷第66頁、第67頁
    ）。其雖對於被告究係「持槍指著伊」，或係「打開外衣『
    亮槍』給伊看」之供述不相一致，然其確係有看到被告持有
    上開槍枝及被告見員警到來而把改造手槍丟到其車底下之事
    實則前後供述一致。另目擊證人黃志豪於89年10月9日警詢
    時證稱：伊與伊同事金良杰在旁看到甲○○用右手拿著一支
    黑色手槍對著乙○○在理論後，就打電話報警等語（見原審
    卷第119頁、第120頁）；於90年2月2日原審訊問時證稱：「
    是我報案的，他們在我上班之前就已在爭吵，我在八點半開
    工廠門時，他們已在爭吵，中間有停一下，大約九點左右，
    我就看到他（甲○○）拿出槍對著貨車司機」「甲○○在隔
    壁工廠做事，貨車擋住門，他們吵一吵，甲○○就回他的工
    廠，約九點左右，甲○○又跑出來跟他吵．．跟他講『你很
    厲害』然後就從背後把槍拿出對著他，我就跟另外一人從後
    門走掉」「（問：你如何報案？）答：用手機，約在九點十
    幾分報案，我有看到他看到警察來時，他背對著警察，一轉
    頭看到警察就趕快把槍丟到車子底下」等語（見原審卷第17
    2頁、第173頁），再於90年3月13日原審訊問時，就其確有
    看見被告拿槍出來對著被害人與其以電話報案及看到被告把
    槍丟到其車底下等情證述明確（見原審卷第217頁、第218頁
    ）。另證人金良杰於89年10月13日警詢時證稱：伊有在89年
    1月27日9時30分許，在太平市○○路157巷39弄15號旁，看
    到兩名男子糾紛拉扯，其中一名男子（指甲○○）用右手持
    一支黑色手槍指著另一名男子（指乙○○）叫囂等語（見原
    審卷第121頁、第122頁）；於原審90年1月19日訊問時證稱
    ：伊當時在案發被告工廠隔壁工作，被告與被害人發生爭執
    ，被告將槍拿在手上，指著被害人，伊與黃志豪均在場看見
    ，在被告拿出槍後，伊與黃志豪即離開現場，黃志豪跑到工
    廠後門田邊打手機報案等語（見原審卷第164頁、第165頁）
    ；再於原審90年3月28日訊問時，就被告確有持槍指著被害
    人、其雖未看到丟槍動作，但有看見車底下有槍枝等情證述
    明確（見原審卷第129頁、第130頁）。可見目擊證人黃志豪
    於警詢時及原審訊問時就其確有看見被告拿槍出來對著被害
    人與其以電話報案及看到被告把槍丟到其車底下之前後供述
    均為一致。而目擊證人金良杰於警詢時及原審訊問時就其確
    有看見被告拿槍出來對著被害人與其同事黃志豪以電話報案
    及其未看丟槍之動作而有看到車底下有手槍之前後供述亦為
    一致，核與告訴人於警詢時所指稱：伊與被告發生口角，被
    告拿出一把黑色手槍指著伊，嗣因見巷口有警車，迅速將手
    槍丟入被告所有之ＲＢ－0866號車下一情相符。雖證人黃志
    豪、金良杰與告訴人先後所述之看到被告拿槍之時間、證人
    黃志豪報案之時間稍有不同，然係因個人記憶之差異及事出
    突然並未特別刻意其看鐘錶所致，儘屬枝微末節之事，並不
    影響其等確有目睹被告拿槍出來對著告訴人之基本事實。至
    證人金良杰在本院上訴審雖改稱：那天伊沒有戴眼鏡，伊看
    到被告拿著反光的東西云云，與其以前所證及證人黃志豪、
    告訴人乙○○之上開證詞不符，顯係事後迴護被告之詞，不
    足採信。而上開改造玩具手槍1把（槍枝管制編號：0000000
    000，內裝有子彈4顆，其中3顆具有殺傷力，1顆不具有殺傷
    力），確係在被告所有之ＲＢ－0866號自用小客車底查獲一
    情，業經證人即員警賴信志、陳順良分別於原審89年7月27
    日訊問時及89年9月28日訊問時證述明確，亦為被告所供認
    ，並有上開改造玩具手槍1把及子彈4顆扣案可資佐證，而上
    開槍彈經送內政部警政署刑事警察局鑑驗結果，認該送鑑改
    造手槍1枝，係以仿ＣＯＬＴ廠半自動四五手槍製造之玩具
    手槍換裝車通之金屬槍管改造而成，擊發機械正常，具發射
    子彈功能，經實際試射結果，其單位動能為149．55焦耳／
    平方公分，具殺傷力；送鑑土造子彈4顆，試射結果，3顆可
    擊發，認具殺傷力，1顆無法擊發，依現狀認不具殺傷力等
    情，分別有該局89年2月10日刑鑑字第14593號鑑驗通知書、
    89年7月24日 (89)刑鑑字第93810號函、90年4月17日
    （90）刑鑑字第49054號、94年4月7日刑鑑字第940004454
    號函各1份在卷可稽（見核退卷第10頁、原審卷第37頁、第
    247頁、本院更一審卷第48頁）。是告訴人於警詢時所陳述
    被告係「持槍指著伊」，雖與其在原審時所證稱被告係「打
    開外衣『亮槍』給伊看」之情不相一致，然本院審酌上開證
    人黃志豪、金良杰、賴信志、陳順良之證言及扣案之改造手
    槍及子彈，認告訴人於警詢時所陳述被告係「持槍指著伊」
    之情，具有較可信之特別情況，自得採為證據，其在原審訊
    問時所證稱被告係「打開外衣『亮槍』給伊看」之情，與上
    開證人所言不符，自不足採。(二)證人即被害人乙○○於原
    審89年9月28日訊問時證稱：警車到達時，被告看到警車距
    離10公尺左右時，就把槍丟到車底下，伊向到達之陳順良巡
    佐表示，車底下有槍等語。其就上開警車到達時，被告看到
    警車距離10公尺左右時，就把槍丟到車底下之陳述，核與目
    擊證人黃志豪於警詢時及原審訊問時就其確有看見被告把槍
    丟到其車底下之陳述互為吻合。惟被害人上開所證稱其有向
    到達之陳順良巡佐表示車底下有槍一情，則據本院受命法官
    會同檢察官、被告及辯護人勘驗取槍過程之錄影帶，發現員
    警陳順良、賴信志與被告及告訴人係往被告之吉普車前方、
    後方走及警車路邊走，並非往被告之吉普車之車底尋找，此
    有本院勘驗筆錄可稽，而員警陳順良、賴信志與被告及被害
    人之所以往被告之吉普車前方、後方走及警車路邊走，顯係
    在找東西，足見員警應有聽到被害人向其表示有東西。惟其
    等並未往被告之吉普車車底尋找，足見員警陳順良並未聽到
    告訴人所說「車底下」有槍。是證人即查獲之員警陳順良於
    89年9月28日原審法院訊問時證稱：伊與賴信志於巡邏時接
    到通報有民眾糾紛前往處理，到達現場後，看到告訴人乙○
    ○與被告有爭執，乙○○過來向我們表示有東西、「（問：
    如何找到槍？）答：當時我們先找車子駕駛座，沒有找到，
    我們倒車要走時，才發現車底下有一把槍枝，是在右前輪地
    方」等語，核與事實相符，自得採信。(三)另扣案之上開改
    造手槍有無其指紋一節，經送往內政部警政署刑事警察局鑑
    定結果，無法採得可辨識指紋可資比對，有該局94年4月12
    日刑紋字第940051775號函可稽（見本院更一審卷第50頁）
    。而據證人即員警賴信志於原審審理時證稱：事發後，改造
    手槍已有多人摸過等語（見原審卷第68頁）。顯見扣案之改
    造手槍於扣案後，因經多人摸過後，已無法採得可辨識指紋
    可資比對是否與被告之指紋相符，是內政部警政署刑事警察
    局上開函自無法作為被告有利或不利之證據，然不影響被告
    依據上開證據之認定。(四)綜上所述，被告之罪證明確，其
    上開辯稱：仿ＣＯＬＴ廠半自動四五手槍製造之改造玩具手
    槍1把（槍枝管制編號：0000000000）及子彈3顆，並非伊所
    有，伊亦未持上開改造手槍及子彈指著被害人並恐嚇被害人
    ，伊不知上開改造手槍及子彈為何會在伊車底下云云，顯係
    卸責之詞，自不足採。
三、按被告行為後，槍砲彈藥刀械管制條例部分條文，業於94年
    1月26日經總統以華總一義字第09400010101號令修正公布，
    依中央法規標準法第13條之規定，應自公布日起算之第3日
    即同年1月28日起發生效力。比較修正前、後之規定，該條
    例第12條第4項關於未經許可持有子彈罪之構成要件與罰則
    並未修正，該條例第11條第4項之未經許可持有其他可發射
    子彈具有殺傷力之槍砲罪則經刪除，改依該條例第8條第4項
    處斷，刑責部分則由一年以上七年以下有期徒刑，併科新臺
    幣七百萬元以下罰金，提高為三年以上十年以下有期徒刑，
    併科新臺幣七百萬元以下罰金，比較新、舊法之規定，以舊
    法為有利於被告，自應依刑法第2條第1項但書之規定。就被
    告持有子彈部分之行為固無新、舊法比較之問題，就持有改
    造手槍部分則應適用行為時之舊條例加以處斷。核被告持有
    子彈之行為，係犯槍砲彈藥刀械管制條例第12條第4項之未
    經許可持有子彈罪；被告持有改造手槍之行為，則係犯修正
    前槍砲彈藥刀械管制條例第11條第4項之未經許可持有可發
    射子彈具有殺傷力之改造玩具手槍罪。被告以一持有行為而
    同時觸犯修正前槍砲彈藥管制條例第11條第4項之未經許可
    持有可發射子彈具有殺傷力之改造玩具手槍罪與同條例第12
    條第4項之未經許可持有子彈罪之二罪名，為想像競合犯，
    應從一重之修正前槍砲彈藥刀械管制條例第11條第4項之未
    經許可持有可發射子彈具有殺傷力之改造玩具手槍罪處斷。
    另槍砲彈藥刀械管制條例第19條業於90年11月14日公布修正
    ，同年11月16日生效，其中就犯該條例有關罪名者併予以宣
    告強制工作之規定業已刪除，是被告行為後法律有變更，比
    較新、舊法之規定，以修正後之新法有利於行為人，依刑法
    第2條第1項前段、第2項之規定，應適用裁判時之法律。原
    審認被告罪證明確，就被告違反槍砲彈藥刀械管制條例部分
    予以論罪科刑，固非無見，惟原審未及為上開新舊法之比較
    適用，自有未洽。被告否認持有改造手槍及子彈而執前詞上
    訴指摘原判決有所違誤，雖非可取，然原判決關於被告違反
    槍砲彈藥刀械管制條例部分既有上開可議之處，即屬無可維
    持，自應由本院將此部分撤銷改判。爰審酌被告犯罪之動機
    、目的、手段、所生危害及犯後態度等一切情狀，判處如主
    文第二項所示之刑，並就所處罰金部分諭知易服勞役之折算
    標準。至扣案之具有殺傷力之改造之玩具手槍1把，為違禁
    物，應依刑法第38條第1項第1款之規定宣告沒收。另扣案之
    子彈3顆固具有殺傷力，但已於鑑驗時採樣試射完畢，而不
    存在，而擊發後之彈殼及彈頭，依其現狀，並非違禁物，爰
    不宣告沒收。因被告違反槍砲彈藥刀械管制條例部分既經撤
    銷改判，其原判決所定之執行刑即失所附麗，自應一併撤銷
    。
據上論斷，應依刑事訴訟法第369條第1項前段、第364條、第299
條第1項前段，修正前槍砲彈藥刀械管制條例第11條第4項、槍砲
彈藥刀械管制條例第12條第4項，刑法第11條前段、第2條第1項
、第2項、第55條、第42條第2項、第38條第1項第1款，判決如主
文。
本案經檢察官丙○○到庭執行職務。
中　　華　　民　　國　　94　　年　　12　　月　　7 　　日
                刑事第八庭　審判長法　官　羅　得　村
                                  法　官　紀　文　勝
                                  法　官　巫　政　松
上列正本證明與原本無異。
如不服本判決應於收受送達後十日內向本院提出上訴書狀，其未
敘述上訴之理由者並得於提起上訴後十日內向本院補提理由書（
均須按他造當事人之人數附繕本）。
                                  書記官　陳　妙　瑋
中　　華　　民　　國　　94　　年　　12　　月　　7 　　日
　　　　　　　　　　　　　　　　　　　　　　　　　　　Ｆ
